ACORDAO-COMPLETO-2536588

ACÓRDÃO 2874/2022 ATA 18/2022 - SEGUNDA CÂMARA

VISTOS, relatados e discutidos estes autos de aposentadoria, em que se examina, nesta fase processual, pedido de reexame interposto contra o Acórdão 16617/2021-TCU-Segunda Câmara, de relatoria do Ministro Raimundo Carreiro,
ACORDAM os Ministros do Tribunal de Contas da União, reunidos em sessão da Segunda Câmara, diante das razões expostas pelo Relator e com fundamento nos artigos 1º, inciso V; e 39, inciso II, da Lei 8.443/92, c/c os artigos 1º, inciso VIII; 143, inciso II; e 259, inciso II, do Regimento Interno, em:
9.1. conhecer do pedido de reexame interposto pelo Senado Federal e, no mérito, dar-lhe provimento, de modo a tornar sem efeito o Acórdão 16617/2021-TCU-Segunda Câmara e considerar legal o ato de Nelsy Enio Carneiro, concedendo-lhe registro; e
9.2. dar ciência desta deliberação ao recorrente e ao interessado.

Pedido de reexame, em processo de aposentadoria, interposto contra o Acórdão que julgou ilegal o ato de aposentadoria do recorrente, negando-lhe registro.

Segunda Câmara

Senado Federal.

3. Interessados/Responsáveis/Recorrentes:
3.1. Interessados: Auditoria do Senado Federal; Nelsy Enio Carneiro (XXX.296.516-XX).
3.2. Recorrente: Senado Federal.

13.1. Ministros presentes: Bruno Dantas (Presidente), Augusto Nardes (Relator) e Antonio Anastasia.
13.2. Ministro-Substituto convocado: Marcos Bemquerer Costa.
13.3. Ministro-Substituto presente: André Luís de Carvalho.

AUGUSTO NARDES

Ministro Raimundo Carreiro.

Adoto como parte integrante deste relatório a instrução transcrita a seguir com os ajustes de forma pertinentes, a qual foi elaborada no âmbito da Secretaria de Recursos (Serur) e cujo encaminhamento teve a anuência do dirigente daquela unidade e do Ministério Público junto ao TCU (peças 38 a 40) :
INTRODUÇÃO
1.	Trata-se de pedido de reexame (peça 11) interposto pelo Senado Federal, por meio do qual se insurge contra o Acórdão 16617/2021-TCU-Segunda Câmara (peça 8) , que teve como relator o Excelentíssimo Senhor Ministro Raimundo Carreiro.
1.1	A deliberação recorrida apresenta o seguinte teor:
ACORDAM os Ministros o Tribunal de Contas da União, reunidos em Sessão da Segunda Câmara, com fundamento nos arts. 1º, inciso V, e 39, inciso II, da Lei nº 8.443/92, c/c os arts. 17, inciso III; 143, inciso II e 260 e 262 do Regimento Interno/TCU, EM CONSIDERAR  ILEGAL E NEGAR REGISTRO AO ATO DE APOSENTADORIA em favor de Nelsy Enio Carneiro (Ato n. 17212/2019) e expedir os comandos discriminados no item 1.7.
1. Processo TC-Processo 036.839/2021-3 (APOSENTADORIA) 
	1.1. Interessado: Nelsy Enio Carneiro (XXX.296.516-XX) 
	1.2. Órgão/Entidade: Senado Federal
	1.3. Relator: Ministro Raimundo Carreiro
	1.4. Representante do Ministério Público: Procurador Marinus Eduardo De Vries Marsico
	1.5. Unidade Técnica: Secretaria de Fiscalização de Integridade de Atos e Pagamentos de Pessoal e de Benefícios Sociais (Sefip) .
	1.6. Representação legal: não há.
	1.7. Determinações/Recomendações/Orientações:
	1.7.1. dispensar o ressarcimento das quantias indevidamente recebidas de boa-fé, consoante o Enunciado nº 106 da Súmula de Jurisprudência deste Tribunal;
	1.7.2. determinar ao órgão/entidade responsável pela concessão que:
	1.7.2.1. no prazo quinze dias, contados da ciência, providencie o destaque da parcela de quinto incorporada com amparo em função comissionada exercida entre 8/4/1998 e 4/9/2001 e transforme-a em Parcela Compensatória a ser absorvida por reajustes futuros, consoante decidido pelo Supremo Tribunal Federal no RE nº 638.115/CE, sob pena de responsabilidade solidária da autoridade administrativa omissa;
	1.7.2.2. emita novo ato de aposentadoria da interessada Nelsy Enio Carneiro (Ato n. 17212/2019) , livre da irregularidade apontada, disponibilizando-o a este Tribunal, por meio do Sistema e-Pessoal, nos termos e prazos fixados na IN-TCU 78/2018;
	1.7.2.3. no prazo de trinta dias, contados da ciência, disponibilize a este Tribunal, por meio do Sistema e-Pessoal, comprovante da data em que o interessado tomou conhecimento deste Acórdão, conforme art. 21, inciso I, da IN-TCU 78/2018;
	1.7.3. dar ciência deste Acórdão ao órgão/entidade responsável pela concessão, informando que o teor integral da deliberação poderá ser obtido no endereço eletrônico www.tcu.gov.br/acordaos (grifos acrescidos) .
HISTÓRICO 
2.	Entendeu-se que, no ato de peça 3, o Sr. Nelsy Enio Carneiro teria ocupado função comissionada posteriormente ao advento da Lei 9.624/1998, cuja correspondente parcela de quintos teria sido incorporada aos seus proventos, razão por que foi determinado ao órgão de origem que procedesse à adequação da aludida parcela, conforme modulado pelo Supremo Tribunal Federal no âmbito do RE 638.115. 
ADMISSIBILIDADE
3.	Reitera-se o exame de admissibilidade efetuado pelo Sar/Serur (peça 12) , ratificado pelo Excelentíssimo Senhor Ministro-Relator João Augusto Ribeiro Nardes (peça 15) , que concluiu pelo conhecimento do pedido de reexame, com fundamento no artigo 48 da Lei 8.443/1992, c/c os artigos 285 e 286, parágrafo único, do RI/TCU, suspendendo-se os efeitos do caput e dos subitens 1.7, 1.7.2, 1.7.2.1 e 1.7.2.2 do Acórdão 16617/2021-TCU-Segunda Câmara.
EXAME DE MÉRITO
             Delimitação
4.1	Constitui objeto do presente recurso definir se o Acórdão 16617/2021-TCU-Segunda Câmara afrontou o julgamento do RE 638.115/CE.
5. Do direito à incorporação de quintos decorrente do exercício de função comissionada e/ou cargo em comissão, no período entre 8/4/1998 a 4/9/2001 (RE 638.115/CE) 
5.1.	O recorrente aduz que o Sr. Nelsy Enio Carneiro não incorporou quintos após 8/4/1998, com base nos seguintes argumentos:
5.2.	Pela contagem contínua das funções, de acordo com a sistemática de contagem das Leis 8.911/1994 e 9.624/1998, o servidor fazia jus a 6/10 FC05 + 2/10 FC06, pelo exercício das seguintes funções:

5.3.	Assim, o interessado não foi beneficiado com o lançamento do período de Função Técnica a partir de 1º de março de 1998.
Análise:
5.4.	Consta, no ato de peça 3, as seguintes incorporações de décimos:

5.5.	Observa-se, portanto, que, de fato, não houve a incorporação de décimos entre 8/4/1998 e 4/9/2001 e, por via de consequência, o motivo pelo qual a presente concessão foi julgada ilegal restou superado.
5.6.	Nesse sentir, opina-se pelo julgamento pelo provimento do presente recurso, com o julgamento pela legalidade do ato de peça 3.
CONCLUSÃO
6.	Da análise de mérito, conclui-se que não houve a incorporação de quintos entre 8/4/1998 e 4/9/2001 e, por via de consequência, o motivo pelo qual a presente concessão foi julgada ilegal restou superado.
6.1.	Por conseguinte, deve-se dar provimento ao presente recurso.
PROPOSTA DE ENCAMINHAMENTO
7.	Ante o exposto, submetem-se os autos à consideração superior, propondo-se, com fundamento no art. 48 da Lei 8.443/1992:
a) conhecer do recurso e, no mérito, dar-lhe provimento, tornando-se sem efeito o Acórdão 16617/2021-TCU-Segunda Câmara, julgando-se legal o ato de peça 3 e determinando-se o seu registro;
b) informar o recorrente e demais interessados do acórdão a ser proferido, destacando que o relatório e o voto que o fundamentam podem ser acessados por meio do endereço eletrônico www.tcu.gov.br/acordaos.
	É o relatório.

não há.

Procuradora-Geral Cristina Machado da Costa e Silva.

PESSOAL. APOSENTADORIA JULGADA ILEGAL PELA CONCESSÃO DE QUINTOS APÓS O ADVENTO DA LEI 9.624/1998. PEDIDO DE REEXAME. CONHECIMENTO. ARGUMENTOS SUFICIENTES PARA REVER A DECISÃO RECORRIDA. PROVIMENTO PARA TORNAR SEM EFEITO O ACÓRDÃO PROLATADO.

APOSENTADORIA (APOS)

Secretaria de Recursos (Serur).

Trata-se de pedido de reexame, em processo de aposentadoria, interposto pelo Senado Federal contra o Acórdão 16617/2021-TCU-Segunda Câmara, de relatoria do Ministro Raimundo Carreiro.
2.	 No âmbito da deliberação recorrida, este Tribunal julgou ilegal o ato de aposentadoria do ex-servidor Nelsy Enio Carneiro, negando-lhe registro, tendo em vista a concessão de quintos com amparo em funções comissionadas exercidas entre 8/4/1998 e 4/9/2001. 
3.	 Inconformada com a decisão desta Corte, a unidade jurisdicionada alega, de mais relevante, que o ex-servidor não incorporou quintos após 8/4/1998, mas tão somente no período de 1987 a 1997.
4.	A Secretaria de Recursos (Serur) analisou o pedido de reexame interposto e propôs, com o aval do Ministério Público junto ao TCU (MPTCU) , o provimento do presente pedido de reexame, ante a comprovação de que não houve a incorporação de quintos/décimos entre 8/4/1998 e 4/9/2001.
5.	Manifesto minha concordância com o encaminhamento uniforme proposto nos autos e adoto seus fundamentos como razões de decidir. De fato, restando comprovado que não há irregularidade no ato de peça 3, pode ele ser considerado legal, concedendo-se o registro
	Ante o exposto, voto pela adoção da minuta de acórdão que submeto à apreciação.
	
TCU, Sala das Sessões Ministro Luciano Brandão Alves de Souza, em 7 de junho de 2022.
Ministro JOÃO AUGUSTO RIBEIRO NARDES 
Relator